臺灣高雄地方法院民事判決　　　　　　　 96年度小上字第2號
上　訴　人　乙○○
被上訴人　　甲○○
上當事人間請求損害賠償事件，上訴人對於民國95年10月31日本
院95年度雄小字第5771號第一審判決提起上訴，本院判決如下：
    主  文
上訴駁回。
第二審訴訟費用新臺幣參仟壹佰伍拾元由上訴人負擔。
    事  實及理  由
一、本件上訴意旨略以：上訴人於原審之起訴狀，訴之聲明雖載
    為：被告應給付原告新臺幣（下同）10萬元，惟於狀首之訴
    訟標的金額則載為20萬元，且上訴人之起訴狀事實理由欄亦
    記載請求20萬元，兩者存有矛盾，原審於審判中未予闡明，
    自有違反民法第98條及民事訴訟法第199 條之規定，而有違
    法之處；上訴人於原審已為合法訴之追加，縱金額有超過小
    額訴訟之金額，但此應屬移轉訴訟管轄或變更訴訟程序，而
    非駁回當事人之擴張訴訟，原審亦違反民事訴訟法第436 條
    之15規定；再者，損害賠償金額之認定，固屬法院之裁量權
    ，惟裁量過當或不足，或裁量違背經驗法則，亦屬判決違法
    ，本件原審既認上訴人所主張之事實為真，上訴人亦受有名
    譽人格權受損，依法被上訴人應賠償上訴人非財產上損害賠
    償，然原審僅判令被上訴人應賠償上訴人500 元，不足1日
    工資，在上訴人為此事件出庭不下10次之情形下，上訴人損
    害之工資即達6,000 元以上，原審判決顯已違反經驗法則及
    論理法則，而有裁量違法之處，自應予以廢棄。並求為聲明
    ：(一)原審判決不利上訴人部分廢棄。(二)上揭廢棄部分，被上
    訴人應再給付上訴人199,500 元，及自民國95年6 月9 日起
    至清償日止，按年息5 ％計算之利息。
二、按原告之訴，依其所訴之事實，在法律上顯無理由者，法院
    得不經言詞辯論，逕以判決駁回之。民事訴訟法第249 條第
    2 項定有明文。而上開規定，於小額訴訟事件第二審程序亦
    有準用，此觀民事訴訟法第436 條之32及同法第463 條之規
    定自明。
三、經查，上訴人於原審所主張之事實，業據被上訴人於原審時
    所自認，應可信為真實。而原審亦於審理後，判令被上訴人
    應給付上訴人500 元，並駁回上訴人其餘之請求，則本件上
    訴人之上訴有無理由，即在於：(一)原審有無違反民事訴訟法
    第199 條之規定：(二)原審駁回上訴人於第一審所為訴之追加
    及聲明之擴張，是否適法；(三)原審在非財產上損害賠償金額
    之裁量上，有無違法之處等，茲分述本院之判斷如下：
（一）就原審有無違反民事訴訟法第199條之規定部分：
    (一)按審判長應注意令當事人就訴訟關係之事實及法律為適當
      完全之辯論。審判長應向當事人發問或曉諭，令其為事實
      上及法律上陳述、聲明證據或為其他必要之聲明及陳述；
      其所聲明或陳述有不明瞭或不完足者，應令其敘明或補充
      之。民事訴訟法第199條第1、2項分別定有明文。
    (二)上訴人雖以其於原審起訴狀中訴之聲明之金額，以及狀首
      、理由中之金額不符為由，認原審未盡闡明之能事云云。
      惟觀上訴人之起訴狀，其訴之聲明明確載明：『被告（即
      被上訴人）應給付原告（即上訴人）「拾萬元」』等語，
      金額部分既係以國字大寫之方式，載明請求給付之金額，
      自無不完足或不清楚之處，至上訴人於原審之起訴狀狀首
      及理由欄中，所載明之金額均為20萬元部分，原審已於審
      理期間詢問上訴人，並要求上訴人確定訴訟標的之金額，
      經上訴人明確表示：確定請求金額為10萬元等語（見原審
      卷15頁），原審亦當庭宣示改分小字案審理，進行小額訴
      訟程序，上訴人於原審亦進行言詞辯論程序（見原審卷第
      15頁、第28頁以下），故難認原審有違民事訴訟法第199
      條第1 、2 項規定之處。
（二）就原審駁回上訴人於第一審所為訴之追加及聲明之擴張，
      是否適法部分：
    (一)按於小額訴訟程序中，當事人為訴之變更、追加或提起反
      訴，除當事人合意繼續適用小額程序並經法院認為適當者
      外，僅得於第436 條之8 第1 項之範圍內為之。此觀民事
      訴訟法第436 條之15之規定自明。又因小額訴訟程之目的
      ，在於迅速、簡便解決小額事件之爭執，小額事件當事人
      為訴之變更、追加或提起反訴，自應於民事訴訟法第436
      條之8 第1 項所定之範圍內為之，如訴之變更、追加或提
      起反訴之結果，其訴訟標的金額或價額已逾適用小額訴訟
      程序之範圍即10萬元，因訴訟標的金額或價額較高，往往
      法律關係複雜，不易達到小額程序迅速、簡便解決爭執之
      目的，故原則上應予禁止，僅於標的金額未逾50萬元，以
      及當事人合意繼續適用小額訴訟程序或雖未經兩造同意，
      他造未表示異議，或知其違背或可得而知其違背，無異議
      而為本案辯論，並經法院認為適當者，始得為之，此由民
      事訴訟法有關小額訴訟程序之立法意旨，及同法第436 條
      之8 第4 項之規範意旨，即足窺知。故在小額訴訟程序中
      ，如當事人為訴之變更、追加或提起反訴，而未符上開規
      定，自應予以駁回之。
    (二)本件上訴人雖於原審為訴之聲明之擴張，請求擴張訴訟標
      的之金額為20萬元，惟既已逾民事訴訟法第436 條第8 條
      第1 項所定之金額，又因被上訴人於原審並未到庭而為辯
      論，難認被上訴人就上訴人於擴張金額之請求後，仍有繼
      續適用小額訴訟程序之合意，上訴人於原審所為訴之追加
      及擴張其聲明，自不應准許。原審予以駁回上訴人所為訴
      之追加，以及聲明之擴張，自無不法之處。
（三）原審在非財產上損害賠償金額之裁量上，有無違法之處部
      分：
    (一)按非財產上損害之慰撫金數額，究竟若干為適當，因不若
      財產上之請求，有一定之損害金額可供憑算，自應斟酌一
      切情事，包括行為之態樣、所造成之損害、兩造身份、地
      位及經濟狀況等等，俾為審判之依據。又上開因素，並無
      一定比例之概念，自應由審判者於參考足以造成發生慰撫
      金請求之情狀，予以斟酌，苟無違反經驗法則或論理法則
      ，自難任意指摘為違法。
    (二)查本件原審於原判決中，已斟酌本件侵權行為發生之原因
      ，係因上訴人於被上訴人依法拍定上訴人與他人共有之房
      屋後，以不當方式拖延、阻擾被上訴人合法取得拍定標的
      物，復無視應自動搬遷之法律規定及本院所核發之執行命
      令，已讓被上訴人之被告損失相當於約9 個月租金之利益
      ，猶不當要求達80萬元搬遷費，因而遭被上訴人出言「無
      賴」對之，雖不無悔辱之意，但上訴人極盡耍賴之能事的
      性格，確已十足展露無遺，絕無言過之情，於綜觀後以為
      一般人同處此情況，怒而出言以「無賴」對之，用語縱稍
      有未恰，但對照前述上訴人拒不搬遷之整個過程表現，此
      話語之可責性，實微不足道，及兩造之資力情形，認上訴
      人可得請求之精神慰撫金數額以500 元為適當，客觀視之
      ，並無違經驗法則之處。至上訴人所爭執原審所准許之金
      額，遠少於1 日工資之部分，因本件係請求精神上之損害
      賠償，而非財產上所受之損害，且原告亦未舉出其確受有
      工資之損害，自無由予以參酌。是原審之判決，就非財產
      上損害慰撫金之裁量，自難認有違法之處。
四、綜上，原審判決並無違法之處，上訴人執前詞提出上訴，自
    不合法，又因本件上訴人之上訴於法律上顯無理由，已如前
    述，故本院爰不經言詞辯論，逕予判決如主文所示。末按小
    額訴訟之上訴程序，法院為訴訟費用之裁判時，應確定其費
    用額，民事訴訟法第436 條之19第1 項、第436 條之32第1
    項規定甚明。本件第二審裁判費用依上述認應由上訴人負擔
    ，經核本件第二審訴訟費用應為3,150 元，自應由上訴人負
    擔，爰確定之。
據上論結，本件上訴為無理由，依民事訴訟法第436 條之32第1
項、第2 項、第436 條之19第1 項、第463 條、第249 條第2 項
、第78條，裁定如主文。
中　　華　　民　　國　　96　　年　　2 　　月　　26　　日
            民事鳳山分庭審判長法　官　朱玲瑤
                              法　官　高英賓
                              法　官　李怡諄
正本係照原本作成。
本判決不得上訴。
中　　華　　民　　國　　96　　年　　2 　　月　　26　　日
                                     書記官　林豐富
